【裁判字號】    95,易,606
【裁判日期】    951107
【裁判案由】    竊盜
【裁判全文】
臺灣屏東地方法院刑事判決               95年度易字第606號
公  訴  人  臺灣屏東地方法院檢察署檢察官
被      告  庚○○
            丁○○
                    （現另案於臺灣屏東看守所羈押中）
上列被告等因竊盜案件，經檢察官提起公訴（95年度偵字第3426
、3436號），被告等於準備程序中先就被訴事實為有罪之陳述，
本院合議庭裁定改依簡式審判程序審理，判決如下：
    主  文
庚○○共同連續攜帶兇器竊盜，累犯，處有期徒刑壹年月。
丁○○共同連續攜帶兇器竊盜，處有期徒刑壹年肆月。
    事  實
一、庚○○前因竊盜案件，經本院於民國93年5 月10日以93年度
    簡字第406 號判處有期徒刑4 月確定，於93年11月18日縮刑
    期滿執行完畢。詎其猶不知悔改，與丁○○共同基於意圖為
    自己不法所有之概括犯意聯絡，或丁○○1 人承前同一竊盜
    之概括犯意，連續於附表一所示之時間、地點，以如附表一
    所示之方式，竊取如附表一所示之財物。嗣為警於95年5 月
    30日13時30分許，在屏東縣竹田鄉○○村○○路258 號前，
    查獲庚○○持有其所處理竊得之檳榔（即附表一編號四、五
    所示之檳榔）剩下之檳榔殘枝1 袋，而循線查知上情。
二、案經屏東縣警察局內埔分局報告臺灣屏東地方法院檢察署檢
    察官偵查起訴。
    理  由
一、本案被告庚○○、丁○○等2 人所犯為死刑、無刑徒刑或最
    輕本刑為3 年以上有期徒刑以外之罪，其於準備程序中均就
    被訴事實為有罪之陳述，經法官告知簡式審判程序之旨，並
    聽取公訴人之意見後，依刑事訴訟法第273 條之1 第1 項規
    定，裁定由受命法官獨任進行簡式審判程序，合先敘明。
二、上開附表一編號一至五之犯罪事實，業經被告庚○○、丁○○等2 人於本院審理時坦承不諱，核與被害人甲○○、丙○○、乙○○、己○○、戊○○等5 人於警詢之指述及證人戊○○於偵查中之證述情節相符，且被告庚○○與丁○○於警
    偵訊及本院審理時之供述互核相符，並有照片21幀及被告庚○○所持有其處理竊得檳榔完畢後剩餘之檳榔殘枝1 袋扣案
    可資佐證，足見被告庚○○、丁○○等2 人之自白確與事實
    相符，應可採信。本件事證明確，被告庚○○、丁○○等2
    人上開犯行，堪以認定，應依法論科。
三、按行為後法律有變更者，適用行為時之法律，但行為後之法
    律有利於行為人者，適用最有利於行為人之法律，刑法第2
    條第1 項定有明文。查被告丁○○於實施附表一編號一至五
    所示行為後及被告庚○○於實施附表一編號二至五所示行為
    後，如附表二關於被告2 人論罪科刑所應適用之刑法條文，
    業於94年2 月2 日修正公布，並於95年7 月1 日生效施行；
    經如附表二所示分別比較新舊法，及依最高法院95年5 月23
    日刑事庭第8 次會議決議，比較新舊法時應就罪刑有關之共
    犯、未遂犯、想像競合犯、牽連犯、連續犯、結合犯，以及
    累犯加重、自首減輕暨其他法定加減原因（如身分加減）與
    加減比例等一切情形，本於統一性及整體性原則，綜其全部
    罪刑之結果而為比較，本院綜合比較後，認以適用95年7 月
    1 日修正施行前之刑法條文規定較有利於行為人，是依前開
    說明，被告丁○○關於附表一編號一至五所示犯行，及被告
    庚○○關於附表一編號二至五所示犯行，均應適用95年7 月
    1 日修正施行前之刑法條文而為處斷。
四、按刑法第321 條第1 項第3 款之攜帶兇器竊盜罪，係以行為
    人攜帶兇器竊盜為其加重條件，此所謂兇器，其種類並無限
    制，凡客觀上足對人之生命、身體、安全構成威脅，具有危
    險性之兇器均屬之，且祇須行竊時攜帶此種具有危險性之兇
    器為已足，並不以攜帶之初有行兇之意圖為必要（最高法院
    79年臺上字第5253號判例）。次按刑法第321 條第1 項第3
    款攜帶兇器竊盜罪，所稱之兇器，乃依一般社會觀念足以對
    人之生命、身體、安全構成威脅，而具有危險性之「器械」
    而言，而磚塊、石頭乃自然界之物質，尚難謂為通常之「器
    械」，從而持磚塊、石頭砸毀他人車窗竊盜部分，尚難論以
    攜帶兇器竊盜罪（最高法院92年度臺非字第38號判決可資參
    照）。查本件被告丁○○、庚○○共同所為如附表一編號二
    、四、五所示之竊盜犯行時，其所攜帶之檳榔刀，為金屬材
    質，質地堅硬，客觀上足以對人之生命、身體造成危險，洵
    堪認定為兇器無疑。核被告庚○○、丁○○如附表一編號二
    、四、五所為，均係犯刑法第321 條第1 項第3 款攜帶兇器
    之加重竊盜罪；又被告丁○○如附表一編號一、三所為，及
    被告庚○○如附表一編號三所為，均係犯修正前刑法第320
    條第1 項之普通竊盜罪。被告丁○○、庚○○間就附表一編
    號二至五之犯行，有犯意聯絡及行為分擔，為共同正犯。被
    告丁○○如附表一編號一至五所示先後5 次竊盜行為，及被
    告庚○○如附表一編號二至五所示之先後4 次竊盜犯行，均
    時間緊接，觸犯構成要件相同之罪名，均顯係基於概括犯意
    為之，均為連續犯，應均依修正前刑法第56條之規定以一罪
    論，並加重其刑。又被告庚○○前因竊盜案件，經本院於93
    年5 月10日以93年度簡字第406 號判處有期徒刑4 月確定，
    於93年11月18日縮刑期滿執行完畢，有卷附臺灣高等法院被
    告前案紀錄表可按，其受有期徒刑執行完畢後5 年以內再犯
    如附表一編號二至五所示有期徒刑以上之罪，為累犯，應依
    修正前刑法第47條規定遞加重其刑。爰審酌被告丁○○、庚○○2 人皆年輕力壯，本可期自食其力，不貪取非分之財，
    詎因貪圖不法利益，竊取他人財物，惟犯後坦承犯行，態度
    良好，被害人等所受損害非鉅等一切情狀，分別量處如主文
    所示之刑。扣案之檳榔殘枝1 袋，為被告庚○○、丁○○共
    同所為如附表一編號四、五所示竊取被害人己○○、戊○○
    等2 人所有之檳榔，而經處理後所剩餘之殘枝，業據被告等
    2 人供明在卷，該檳榔殘枝仍屬被害人己○○、戊○○於法
    律上有追索取回權利之物，爰不予宣告沒收。至被告庚○○
    、丁○○共有且供為如附表一編號二、四、五所示犯行所用
    之檳榔刀1 把，已為被告等2 人丟棄一情，經被告等2 人供
    述在卷，尚無證據證明其現仍存在，爰不另予諭知沒收，附
    此敘明。
據上論斷，應依刑事訴訟法第273 條之1 第1 項、第299 條第1
項前段，刑法第2 條第1 項前段、第28條（修正前）、第56條（
修正前）、第321 條第1 項第3 款、第47條（修正前），判決如
主文。
本案經檢察官潘國威到庭執行職務。
中    華    民    國    95    年    11    月    7     日
                      刑事第一庭  法  官  黃聖涵
以上正本證明與原本無異。
如不服本判決應於收受本判決送達後十日內向本院提出上訴書狀，
其未敘述上訴理由者，並得於提起上訴後十日內向本院補提理由
書狀（均須按他造當事人之人數附繕本）「切勿逕送上級法院」
中    華    民    國    95    年    11     月    7    日
                                  書記官  蘇雅慧
附錄本案論罪科刑法條全文：
中華民國刑法第321條
（加重竊盜罪）
犯竊盜罪而有左列情形之一者，處6 月以上、5 年以下有期徒刑
：
一、於夜間侵入住宅或有人居住之建築物、船艦或隱匿其內而犯
    之者。
二、毀越門扇、牆垣或其他安全設備而犯之者。
三、攜帶兇器而犯之者。
四、結夥三人以上而犯之者。
五、乘火災、水災或其他災害之際而犯之者。
六、在車站或埠頭而犯之者。
前項之未遂犯罰之。
 附表一：
┌──┬──────┬───────┬───────┬───┬─────┬───┐
│編號│    時間    │    地點      │    方法      │被害人│竊取之財物│行為人│
├──┼──────┼───────┼───────┼───┼─────┼───┤
│一  │95年4 月底某│屏東縣萬丹鄉頂│以徒手之方式摘│甲○○│約10斤檸檬│丁○○│
│    │日中午      │林段709 地號土│取檸檬        │      │          │      │
│    │            │地上之檸檬園  │              │      │          │      │
│    │            │              │              │      │          │      │
├──┼──────┼───────┼───────┼───┼─────┼───┤
│二  │95年4 月底某│屏東縣麟洛鄉玄│兩人輪流持檳榔│丙○○│4 芎檳榔  │庚○○│
│    │日          │聖段300 地號土│刀割取檳榔，或│      │          │丁○○│
│    │            │地上之檳榔園  │由丁○○持檳榔│      │          │      │
│    │            │              │刀割取檳榔，鍾│      │          │      │
│    │            │              │健義在旁把風  │      │          │      │
│    │            │              │（檳榔刀未據扣│      │          │      │
│    │            │              │案）          │      │          │      │
├──┼──────┼───────┼───────┼───┼─────┼───┤
│三  │95年5 月15日│屏東縣竹田鄉大│以徒手之方式摘│乙○○│約20、30台│庚○○│
│    │中午        │湖村大新路66號│取檸檬        │      │斤左右之檸│丁○○│
│    │            │土地前檸檬園  │              │      │檬        │      │
│    │            │              │              │      │          │      │
├──┼──────┼───────┼───────┼───┼─────┼───┤
│四  │95年5 月29日│屏東縣屏東市大│兩人輪流持檳榔│己○○│3 芎檳榔  │庚○○│
│    │中午        │湖段第318 地號│刀割取檳榔，或│      │          │丁○○│
│    │            │土地上之檳榔園│由丁○○持檳榔│      │          │      │
│    │            │              │刀割取檳榔，鍾│      │          │      │
│    │            │              │健義在旁把風  │      │          │      │
│    │            │              │（檳榔刀未據扣│      │          │      │
│    │            │              │案）          │      │          │      │
├──┼──────┼───────┼───────┼───┼─────┼───┤
│五  │95年5 月29日│屏東縣屏東市歸│同上          │戊○○│5 、6 芎檳│庚○○│
│    │13時45分許  │來段0000000 地│（檳榔刀未據扣│      │榔        │丁○○│
│    │            │號土地上之檸檬│案）          │      │          │      │
│    │            │園            │              │      │          │      │
└──┴──────┴───────┴───────┴───┴─────┴───┘
 附表二：
┌────────┬────────┬────────┬────────┐
│規定名稱        │修正前規定      │修正後規定      │新舊法個別比較結│
│                │                │                │論與理由        │
├────────┼────────┼────────┼────────┤
│刑法第320條第1項│1、修正前刑法第 │1、刑法施行法第 │新法之罰金刑下限│
│罰金刑之上下限  │33條第5 款：「  │1 之1 條第2項： │已提高，故以行為│
│                │罰金：一以上」。│「94年1 月7 日刑│時法有利，適用舊│
│                │2、結論：依上揭 │法修正時，刑分則│法。            │
│                │定，及現行法規所│編未修正之條文定│                │
│                │定貨幣單位折算新│罰金者，自94年1 │                │
│                │臺幣條例第2 條，│月7 日刑法修正施│                │
│                │罰金刑：        │行後，就其定數額│                │
│                │(1)上限：銀元   │提高為30倍。但72│                │
│                │   5000元即新臺 │年6 月26日至94年│                │
│                │   幣1萬5000元。│1月7日新增或修正│                │
│                │(2)下限：銀元1元│之條文，其所定數│                │
│                │   即新臺幣3元。│額提高為3 倍」  │                │
│                │                │2、刑法第33條第 │                │
│                │                │5 款：「罰金：新│                │
│                │                │臺幣1 千元以上，│                │
│                │                │以百元計算之」。│                │
│                │                │3、結論：依上開 │                │
│                │                │規定，罰金刑：  │                │
│                │                │(1) 上限：新臺幣│                │
│                │                │1 萬5000元      │                │
│                │                │(2) 下限：新臺幣│                │
│                │                │1 千元以上，以百│                │
│                │                │元計算之」。    │                │
│                │                │                │                │
├────────┼────────┼────────┼────────┤
│刑法第28條      │二人以上共同『實│二人以上共同『  │適用舊法。      │
│共同正犯        │施』犯罪之行為者│實行』犯罪之行為│二者法律條文規定│
│                │，皆為正犯。    │者，皆為正犯。  │，形式有所變更，│
│                │                │                │且修正後，剔除完│
│                │                │                │全未參與犯罪相關│
│                │                │                │行為之「實行」的│
│                │                │                │「陰謀共同正犯」│
│                │                │                │及「預備共同正犯│
│                │                │                │」（即司法院31  │
│                │                │                │年9 月9 日院字第│
│                │                │                │2404號），故有行│
│                │                │                │為可罰性要件之實│
│                │                │                │質變更，而有依刑│
│                │                │                │法第2 條第1 項規│
│                │                │                │定之法律變更之情│
│                │                │                │事發生，本件被告│
│                │                │                │庚○○、丁○○共│
│                │                │                │同為附表一編號二│
│                │                │                │至五所示之構成要│
│                │                │                │件事實行為，新舊│
│                │                │                │法均成立共同正犯│
│                │                │                │，新法並無較有利│
│                │                │                │。              │
├────────┼────────┼────────┼────────┤
│刑法第56條      │連續數行為而犯同│刪除。（除合於接│適用舊法。      │
│連續犯          │一罪名者，以一罪│續犯或包括一罪情│本件事實，於新法│
│                │論。但得加重其刑│形外，數行為應分│時應分論併罰，較│
│                │至二分一。      │論併罰）        │不利於被告。    │
├────────┼────────┼────────┼────────┤
│刑法第47條      │受有期徒刑之執行│受徒刑之執行完畢│適用舊法。      │
│累犯            │完畢，或受無期徒│，或一部之執行而│被告庚○○所為本│
│                │刑或有期徒刑一部│赦免後，5 年以內│件事實，於新舊法│
│                │之執行完畢而赦免│故意再犯有期徒刑│均構成累犯，新法│
│                │者，5 年以內再犯│以上之罪者，為累│並無較有利於被告│
│                │有期徒刑以上之罪│犯，加重本刑至二│。              │
│                │，為累犯，加重本│分之一。        │                │
│                │刑至二分之一。  │第98條第2 項關於│                │
│                │                │因強制工作而免其│                │
│                │                │刑之執行者，於受│                │
│                │                │強制工作處分之執│                │
│                │                │行完畢或一部之執│                │
│                │                │行而免除後，五年│                │
│                │                │以內故意再犯有期│                │
│                │                │徒刑以上之罪者，│                │
│                │                │以累犯論。      │                │
└────────┴────────┴────────┴────────┘


司法院資訊處製作；財團法人民間司法改革基金會備份。
